【裁判字號】    92,交訴,173
【裁判日期】    921209
【裁判案由】    過失致死
【裁判全文】
臺灣臺南地方法院刑事判決                        九十二年度交訴字第一七三號
    公  訴  人  臺灣臺南地方法院檢察署檢察官
    被      告  甲○○
右列被告因過失致死案件，經檢察官提起公訴 (九十二年度偵字第九０五九號)，被
告就被訴事實為有罪之陳述，本院裁定進行簡式審判程序，判決如左：
    主  文
甲○○因過失致人於死，處有期徒刑肆月，如易科罰金，以參佰元折算壹日，緩刑貳
年。
    事  實
一、甲○○於民國九十二年七月八日晚間，駕駛車號ＲＰ─２０１７號自小客車，沿
    省道台一線公路由南往北方向行駛，於同日晚間八時四十七分許，駛至台南縣後
    壁鄉○○村○道台一線二七六點七公里處時，本應注意汽車行駛時，駕駛人應注
    意車前狀況，並隨時採取必要之安全措施，而依當時情形，客觀上又無不能注意
    之情事，其能注意竟疏於注意該處之中央分隔島留有缺口，可能會有車輛由該缺
    口迴車之車前狀況，未採取減速慢行以保持隨時可以煞停之安全措施，反以接近
    速限七十公里之速度高速疾馳，適莊素昭無照騎駛車號ＶＳＬ─００１號輕型機
    車，自對向駛抵該安全島缺口處，莊素昭本亦應注意其並未考領機車駕照不得行
    駛上路，且機車迴車前，應暫停並顯示左轉燈光或手勢，看清無來往車輛，並注
    意行人通過，始得迴轉，而依當時情形，客觀上亦無不能注意之情事，其能注意
    竟疏未注意有無來往車輛，即由該安全島缺口處由西向東迴車而出，致甲○○見
    狀煞避不及，其自小客車左車頭遂自後追撞上莊素昭機車車尾正、左後側，造成
    莊素昭人車倒地，受有顱內出血而送醫急救。車禍事故發生後，甲○○以電話報
    案，經台南縣警察局白河分局員警據報到場處理，在員警尚不知何人為肇事車輛
    之駕駛人前，甲○○主動表示其為駕駛人並自首犯行，接受裁判。而莊素昭雖經
    送醫救治，仍於同日晚間十一時二十分許不治死亡。
二、案經臺灣台南地方法院檢察署檢察官據報相驗後自動檢舉偵查起訴。
    理  由
一、訊據被告甲○○對於右開時、地駕車發生碰撞車禍，致被害人莊素昭不治死亡之
    事實均坦承不諱，復有道路交通事故調查報告表（一）、（二）暨道路交通事故
    現場圖各一紙、道路交通事故現場蒐證照片十六幀在卷可資佐證，而死者莊素昭
    係因本件車禍不治死亡，亦經臺灣台南地方法院檢察署檢察官督同檢驗員相驗明
    確，並製有勘驗筆錄、驗斷書及相驗屍體證明書等附卷可憑。按汽車（均含機器
    腳踏車，下同）駕駛人，有未領有駕駛執照駕車情形者，處新臺幣六千元以上一
    萬二千元以下罰鍰，並當場禁止其駕駛及扣留其車輛牌照，道路交通管理處罰條
    例第二十一條第一項第一款定有明文。次按汽車行駛時，駕駛人應注意車前狀況
    及兩車併行之間隔，並隨時採取必要之安全措施；汽車迴車前，應暫停並顯示左
    轉燈光或手勢，看清無來往車輛，並注意行人通過，始得迴轉，道路交通安全規
    則第九十四條第三項、第一百零六條第五款亦分別規定甚明。查被告有經正常程
    序考領駕照，為有駕駛經驗之人，對於上開道路交通安全規則自知之甚稔，而被
    害人莊素昭雖未考領有機車駕照，有交通部公路總局嘉義區監理所臺南監理站九
    十二年九月九日嘉監南字第０９２００２０３５２號函一紙在卷可稽，惟其既要
    行駛機車上路，對於上開道路交通管理處罰條例及道路交通安全規則亦應知悉，
    俱為其等應注意之事項，而肇事當時係天候晴朗、夜間有照明、四線道、柏油路
    面、標線清晰、有快慢車道劃分、中央分向島有缺口、速限七十公里，有前開道
    路交通事故調查報告表載明可考，據此判斷，足見依當時狀況被告及被害人客觀
    上並無不能注意之情狀，是被告應注意能注意竟疏未注意該處之中央分隔島留有
    缺口，可能會有車輛由該缺口迴車之車前狀況，未採取減速慢行以保持隨時可以
    煞停之安全措施，反以接近速限七十公里之速度高速疾馳，而被害人莊素昭亦應
    注意且能注意其並未考領駕照，不得行車上路竟仍無照騎車，且騎駛機車行抵該
    安全島缺口處欲迴車時，亦疏未注意有無來往車輛，即由該安全島缺口處由西向
    東迴車而出，致被告所駕駛之自小客車因高速見狀煞避不及而自後追撞，被害人
    並因之人車倒地受傷送醫不治死亡，被告及被害人均有違前開規定之注意義務，
    其二人均顯有過失，本件車禍經送臺灣省台南區車輛行車事故鑑定委員會及臺灣
    省車輛行車事故覆議鑑定委員會鑑定結果亦均同此認定，臺灣省台南區車輛行車
    事故鑑定委員會並鑑定被告為肇事次因、被害人為肇事主因，而覆議鑑定委員會
    則鑑定被告甲○○駛經安全島缺口處由後追撞前行之被害人機車，有各該委員會
    南鑑字第九二一一一一號鑑定意見書及九十二年十一月四日府覆議字第九二一一
    ０八五號函各一份在卷可為佐參。而被害人雖與有過失，然本件車禍既係被告之
    過失併合而發生，被告之過失罪責自仍不能因此即解免。又本件被害人莊素昭係
    因此次車禍不治死亡，是被告之過失駕駛行為，與被害人之死亡結果間，具有相
    當因果關係，亦無疑義。從而，本件事證已甚明確，被告前揭犯行，堪以認定。
二、核被告甲○○所為，係犯刑法第二百七十六條第一項之過失致人於死罪。又其肇
    事後未被有偵查權之公務員或機關發覺其為犯嫌前，先以電話報警並留在事故現
    場向到場處理之警員自承犯行，進而接受裁判，此業經被告供明在卷可按，並有
    警詢筆錄載明可考，被告行為合乎自首之要件，應依刑法第六十二條前段減輕其
    刑。爰審酌被告之品行、應負過失責任之程度即其為肇事次因、造成被害人死亡
    之結果及其犯後尚能坦認犯行，頗有悔意且已與死者家屬達成民事和解等一切情
    狀，量處如主文所示之刑並諭知易科罰金之折算標準，以資懲儆。查被告前未曾
    受有期徒刑以上刑之宣告，有臺灣高等法院被告全國前案紀錄表附卷可稽，其因
    一時短於思慮致罹刑章，經此次偵審程序教訓，當知所警惕，諒無再犯之虞，本
    院復考量被告係自首犯罪，而其犯罪後已與死者莊素昭家屬達成民事賠償，有台
    南縣後壁鄉調解委員會九十二年七月二十一日調解筆錄一紙附卷可憑，檢察官亦
    到庭請求量處被告緩刑二年，本院因認前開對被告宣告之刑，以暫不執行為適當
    ，爰併宣告緩刑二年，以啟自新。
據上論斷，應依刑事訴訟法第二百七十三條之一第一項、第二百九十九條第一項前段
，刑法第二百七十六條第一項、第六十二條前段、第四十一條第一項前段、第七十四
條第一款，罰金罰鍰提高標準條例第一條前段、第二條，判決如主文。
本案經檢察官盧駿道到庭執行職務。
中      華      民      國      九十二      年     十二     月    九    日
                                      臺灣臺南地方法院交通法庭
                                          法  官  張  瑛  宗
右正本證明與原本無異。
如不服本判決，應於判決送達後十日內，向本院提出上訴狀。
                                          書記官  陳  志  德
中      華      民      國      九十二      年     十二     月    九    日
附錄本案論罪科刑法條：
中華民國刑法第二百七十六條
(過失致死罪)
因過失致人於死者，處二年以下有期徒刑、拘役或二千元以下罰金。
從事業務之人，因業務上之過失犯前項之罪者，處五年以下有期徒刑或拘役，得併科
三千元以下罰金。


司法院資訊處製作；財團法人民間司法改革基金會備份。
